【裁判字號】    98,易,485
【裁判日期】    980707
【裁判案由】    竊盜
【裁判全文】
臺灣高雄地方法院刑事判決               98年度易字第485號
公  訴  人  臺灣高雄地方法院檢察署檢察官
被      告  丁○○
上列被告因竊盜案件，經檢察官提起公訴（98年度調偵字第125
號），本院判決如下：
    主  文
丁○○犯竊盜罪，處有期徒刑參月，如易科罰金，以新臺幣壹仟
元折算壹日。
    事  實
一、丁○○意圖為自己不法之所有，於民國97年9 月19日9 時40
    分許，在高雄縣彌陀鄉○○村○○路54號丙○○住處之2 樓
    樓頂鴿舍，以徒手抓取方式，竊取其姪乙○○所有寄養於該
    鴿舍內之鴿子3 隻，得手後，隨即將之變賣，嗣乙○○經其
    父孫敏捷告知後，於翌日報警處理。
二、案經乙○○訴由高雄縣政府警察局岡山分局報請臺灣高雄地
    方法院檢察署檢察官偵查起訴。
    理  由
壹、程序部分
一、被告以外之人於偵查中向檢察官所為之陳述，除顯有不可信
    之情況者外，得為證據。刑事訴訟法第159 條之1 第2 項定
    有明文。又除法律另有規定者外，不問何人，於他人之案件
    ，有為證人之義務，而證人除未滿16歲或因精神障礙，不解
    具結意義及效果者外，應命具結；證人或鑑定人依法應具結
    而未具結者，其證言或鑑定意見，不得作為證據，刑事訴訟
    法第176 條之1 、第186 條第1 項、第158 條之3 分別定有
    明文。本件證人乙○○、孫敏捷、丙○○於偵查中向檢察官
    所為之陳述，核屬居於證人之地位而陳述其親身經歷之事實
    ，其無前述依法不得令具結之情事，然未踐行合法具結之程
    序，應無證據能力。
二、本判決所引用之其餘證據資料（詳後引證據），其中傳聞證
    據部分，縱無刑事訴訟法第159 條之1 至第159 條之4 或其
    他規定之傳聞證據例外情形，亦因被告、檢察官或同意可作
    為證據使用（A1卷第60頁），或未聲明異議，依刑事訴訟法
    第159 條之5 第1 項、第2 項之規定，本院審酌該證據作成
    並無違法或不當之情況，認為適當作為證據，應得為證據。
    至本判決未引用之證據，既未經援引為認定犯罪事實有無之
    基礎，爰不逐一論述該等證據之證據能力，附此敘明。
貳、實體部份
一、訊據被告丁○○固坦承伊為告訴人乙○○之父孫敏捷之親弟
    弟，與乙○○為三親等旁系血親關係，伊未經乙○○同意，
    於97年9 月19日9 時40分許，在高雄縣彌陀鄉○○村○○路
    54號丙○○住處之2 樓樓頂鴿舍，以徒手抓取方式，抓走鴿
    舍內之鴿子8 隻，嗣將其中6 隻鴿子變賣得款約新臺幣（下
    同）6 、7 萬元，另2 隻鴿子於同年9 月下旬某日歸還乙○○等情，惟矢口否認有何竊盜犯行，辯稱：本件8 隻鴿子中
    有4 隻係伊之友人戊○○於93年間贈送予伊，伊原將之養殖
    於高雄縣彌陀鄉○○村○○路廟巷2 號，乙○○未經伊同意
    ，私自抓走，另4 隻雖非戊○○所贈送，但伊認為高雄縣彌
    陀鄉○○村○○路廟巷2 號係伊住處，伊可以自由抓走鴿子
    云云。經查：
  (一)被告未經乙○○同意於97年9 月19日9 時40分許，在高雄縣
    彌陀鄉○○村○○路54號丙○○住處之2 樓樓頂鴿舍，徒手
    抓走鴿舍內之鴿子8 隻，得手後，隨即將其中6 隻鴿子變賣
    得款6 、7 萬元，另2 隻鴿子於同年9 月下旬某日歸還乙○○乙情，業據證人乙○○於警詢及本院審理時結證稱：我於
    97年9 月19日18時左右，至高雄縣彌陀鄉○○村○○路54號
    2 樓樓頂上要飼養鴿子時，發現鴿子配對籠子內的鴿子失竊
    8 隻，那8 隻是種鴿，因為正值配對時期，放在配對籠裡面
    。我告知我父親孫敏捷，我父親說有看到我叔叔即被告從上
    址2 樓外牆爬下來，我問被告是否他偷走鴿子，他否認，之
    後我父親問他，他才說有，後來曾與被告因該8 隻鴿子的事
    調解，被告還我2 隻鴿子，被告說要歸還其他6 隻鴿子，但
    沒有歸還等語明確（A5卷第5 至6 頁、A1卷第28至34頁）；
    證人丙○○於警詢及本院審理時結證稱：97年9 月19日在高
    雄縣彌陀鄉○○村○○路54號住宅失竊8 隻鴿子，鴿子是乙○○寄養，失竊的8 隻鴿子剛好都在都在配對籠裡配對，後
    來調解時被告還乙○○2 隻鴿子，賣掉了其他6 隻鴿子等語
    明確（A5卷第10至12頁、A1卷第21至28頁）；證人孫敏捷於
    警詢時證稱：我於97年9 月19日9 時40分許，發現被告從高
    雄縣彌陀鄉○○村○○路54號外牆2 樓爬牆下來，正要離開
    ，我覺得沒什麼關係，同日18時左右我兒子乙○○發現鴿子
    被偷，我才知道被告偷走鴿子等語明確（A5卷第7 至8 頁）
    ，復為被告所不否認，是被告未經乙○○同意，於上揭時、
    地抓走8 隻鴿子，嗣歸還乙○○2 隻鴿子，尚有6 隻鴿子未
    還之事實，堪予認定。
  (二)被告抓取8 隻鴿子，未還的6 隻鴿子中有4 隻係證人戊○○
    所贈與，業據證人戊○○於本院審理時結證稱：約5 、6 年
    前，我分2 次抓了5 、60隻鴿子養在被告位於高雄縣彌陀鄉
    ○○村○○路廟巷2 號老家那邊，這5 、60隻鴿子要送給被
    告，是抓下來給被告養的，不是給乙○○養，後來我有去被
    告老家看，鴿子已經抓到別的地方養。被告於97年9 月19日
    到樂安路54號抓8 隻鴿子的事，是孫敏捷事後告訴我，我才
    知道，孫敏捷叫我下來做調解人，調解時被告有抓2 隻鴿子
    還乙○○，那2 隻都不是我送給被告的，被告告訴我未還的
    6 隻鴿子裡其中4 隻是當初我送他的，我當初是要抓鴿子下
    來是要給被告，因為他們都是親戚，調解時我告訴孫敏捷，
    如果鴿子回不來，鴿子的父母如果還在我那邊，我願意送他
    們，不要將事情搞成這樣等語明確（A1卷第34至41頁）；證
    人乙○○於本院審理時結證稱：被告抓8 隻鴿子，其中2 隻
    被告於調解時還我，未還的6 隻，其中4 隻是戊○○的，是
    戊○○之前抓到高雄縣彌陀鄉○○路廟巷2 號說要寄養在那
    邊，戊○○在調解本件鴿子糾紛時，才開口說那4 隻鴿子要
    送我，調解前戊○○未曾說要將4 隻鴿子送我等語明確（A1
    卷第28至34頁），是被告辯稱：本件8 隻鴿子，其中4 隻係
    伊之友人戊○○於93年間贈送予伊，應屬有據。
  (三)被告抓取8 隻鴿子，未還的6 隻鴿子中，除4 隻為戊○○所
    贈與外（業如上述），另2 隻未歸還的鴿子業據證人乙○○
    證稱：6 隻未還的鴿子中，除4 隻是戊○○的之外，其中另
    2 隻是伊自己配種生出來的等語明確（A1卷第33頁）；又被
    告於調解時，還給乙○○之2 隻鴿子，其中1 隻是案外人何
    鬧榮贈與何奕宏，為何奕宏所有，另1 隻是乙○○所有，亦
    據證人乙○○於本院審理時證述明確（A1卷第31至32頁），
    核與證人丙○○於本院審理時證稱：被告抓的8 隻鴿子中，
    有1 隻還回來的是何鬧榮的，何鬧榮之前將該鴿子送給何奕
    宏等語相符（A1卷第25頁）。是被告抓取8 隻鴿子，未還的
    6 隻鴿子中的2 隻，及已還2 隻鴿子中的1 隻，為乙○○所
    有乙節，亦可認定。被告辯稱其未經乙○○同意可任意抓取
    鴿子一詞，顯係卸責之詞，不足採信。
  (四)綜上，被告意圖為自己不法之所有，於97年9 月19日9 時40
    分許，在高雄縣彌陀鄉○○村○○路54號丙○○住處之2 樓
    樓頂鴿舍，以徒手抓取方式，竊取其姪乙○○所有寄養於該
    鴿舍內之鴿子3 隻（另5 隻部分詳後述）之犯行堪以認定，
    應予依法論科。
  (五)核被告所為，係犯刑法第320 條第1 項之竊盜罪。爰審酌被
    告不思循正當工作途徑獲取生活所需，竟圖以竊取他人財物
    之方式不勞而獲，對於他人之財產之安全構成威脅，破壞他
    人對財產權之支配，危害社會治安，行為實有可議之處，犯
    後否認全部犯行，態度不佳，難見悔意，其所竊取乙○○所
    有之3 隻鴿子，僅返還其中1 隻，並考量被告生活狀況、智
    識程度、竊取財物之價值等一切情狀，量處主文所示之刑，
    諭知易科罰金折算標準。
二、不另為無罪諭知部分
    公訴意旨認被告於上揭時、地1 次竊取乙○○所有之鴿子數
    量為8 隻，無非係以被告之供述、證人乙○○、丙○○、孫
    敏捷之指述等為其主要論據。惟按犯罪事實應依證據認定之
    ，無證據不得認定其犯罪事實；不能證明被告犯罪者，應諭
    知無罪之判決，刑事訴訟法第154 條第2 項、第301 條第1
    項定有明文。次按「認定不利於被告之事實，須依積極證據
    ，苟積極證據不足為不利於被告事實之認定時，即應為有利
    於被告之認定，更不必有何有利之證據」、「刑事訴訟法第
    161 條已於91年2 月8 日修正公布，修正後同條第1 項規定
    ：檢察官就被告犯罪事實，應負舉證責任，並指出證明之方
    法。因此，檢察官對於起訴之犯罪事實，應負提出證據及說
    服之實質舉證責任。倘其所提出之證據，不足為被告有罪之
    積極證明，或其闡明之證明方法，無從說服法官以形成被告
    有罪之心證，基於無罪推定之原則，自應為被告無罪判決之
    諭知。」（最高法院30年上字第816 號、92年度台上字第
    128 號判例參照）。被告自該鴿舍所抓取之8 隻鴿子，其中
    4 隻為戊○○所贈與，業如上述，是被告辯稱鴿子為戊○○
    所贈與，應屬可採，惟公訴人認該戊○○所贈與之4 隻鴿子
    部分與起訴之竊盜罪間，為實質上一罪之關係，爰不另為無
    罪判決之諭知。
三、不另為公訴不受理部份
    按於直系血親、配偶、同財共居親屬或其他五親等內血親或
    三親等內姻親之間，犯刑法第29章之竊盜罪者，須告訴乃論
    ，刑法第324 條第2 項定有明文。被告自該鴿舍所抓取之8
    隻鴿子，其中1 隻係案外人何鬧榮贈與何奕宏，為何奕宏所
    有，業如上述，而何奕宏之外公孫萬再與被告之父孫進上係
    親兄弟，業據被告、乙○○於本院審理中陳述明確，並有法
    務部戶籍資料查詢結果在卷可稽，是何奕宏與被告為五親等
    之旁系血親，揆諸前開規定，被告竊取何奕宏所有之鴿子1
    隻之部分須告訴乃論，然何奕宏於本件並未提出告訴，根據
    上開說明，本應諭知不受理之判決，惟公訴人認該部分與起
    訴之竊盜罪間，為實質上一罪之關係，爰不另為公訴不受理
    之諭知。
據上論斷，應依刑事訴訟法第299 條第1 項前段，刑法第320 條
第1 項、第41條第1 項前段，刑法施行法第1 條之1 ，判決如主
文。
本案經檢察官甲○○到庭執行職務。
中    華    民    國    98    年    7     月    7     日
                  刑事第一庭    法  官  王淑惠
以上正本證明與原本無異。
如不服本判決應於收受判決後10日內向本院提出上訴書狀，並應
敘述具體理由。其未敘述上訴理由者，應於上訴期間屆滿後20日
內向本院補提理由書(均須按他造當事人之人數附繕本)「切勿逕
送上級法院」。
中    華    民    國    98    年    7     月    8     日
                                書記官  黃旭淑
附錄法條
刑法第320條
意圖為自己或第三人不法之所有，而竊取他人之動產者，為竊盜
罪，處 5 年以下有期徒刑、拘役或 5 百元以下罰金。
意圖為自己或第三人不法之利益，而竊佔他人之不動產者，依前
項之規定處斷。
前二項之未遂犯罰之。


司法院資訊處製作；財團法人民間司法改革基金會備份。
